【裁判字號】    94,訴,1030
【裁判日期】    950929
【裁判案由】    損害賠償
【裁判全文】
臺灣士林地方法院民事判決              94年度訴字第1030號
原      告  姬合玄服飾有限公司
法定代理人  丙○○
訴訟代理人  張建鳴律師
複 代理 人  丁○○
            甲○○
被      告  戊○○
訴訟代理人  馬金生律師
複 代理 人  乙○○
上列當事人間請求損害賠償事件，本院於95年9月11日言詞辯論
終結，判決如下：
    主  文
原告之訴及假執行之聲請均駁回。
訴訟費用由原告負擔。
    事實及理由
一、原告起訴主張：被告前於民國94年4 月25日以本院94年度執
    全助字第299 號對原告位於台北縣淡水鎮○○路51巷1 弄16
    號倉庫之服飾為假扣押，共查封當季服飾3,697 件（下稱系
    爭服飾），由被告保管。被告嗣撤回上開假扣押執行，原告
    則向被告請求取回前揭查封之物，被告竟拒絕交還，爰依所
    有物返還請求權請求被告返還系爭服飾，又因被告拒不返還
    系爭服飾，造成原告無法銷售，至今已成為過季商品，市價
    一落千丈，被告於假扣押案件中亦認為其價值剩不到新台幣
    （下同）300,000 元，若以每件950 元計算，扣除35% 庫存
    ，遭查封之服飾原值2,282,897 元（3,697x950x65%=2,282,
    897） ，目前至少已造成原告財產上之損失1,982,897 元（
    2,282,897-300,000=1,982,897） ，故依民事訴訟法第531
    條第1 項及民法第184 條規定，請求被告應賠償原告前揭損
    害額中之1,200,000 元等語。並聲明：(一)被告應將其於本院
    94年度執全助字第299 號案中所扣押之服飾共3,697 件返還
    原告；(二)被告應給付原告1,200,000 元及自起訴狀繕本送達
    翌日起至清償日止按年息5%計算之利息；(三)願供擔保請准宣
    告假執行。
二、被告辯稱：兩造前於93年12月17日作有讓渡書，並經公證，
    原告已承認積欠被告如讓渡書內容之1,950,000 元貨款。原
    告對其債務已無法清償，所以當初協議以原告店內的衣服折
    抵債務。我們主張票據是貨款，依照公證書內讓渡書之約定
    就是貨款。票據總金額超過1,950,000 元，在協議時折讓成
    1,950,000 元。被告主張依兩造之讓渡書，業已取得系爭衣
    服之所有權，故原告不能主張返還，亦無損害賠償可言，再
    者，被告前於94年9 月23日通知原告應於20日內行使權利，
    但原告並未按期起訴，故不得主張假扣押撤銷之損害賠償，
    又若本件不採被告前2 點主張，則被告另主張讓渡書對原告
    有1,950,000 元貨款債權，據以抵銷原告所主張因假扣押撤
    銷之損害賠償金額等語。並聲明：(一)駁回原告之訴及假執行
    之聲請；(二)如受不利判決願供擔保請准免為假執行。
三、兩造不爭執部分：(一)被告提出原告所簽發票據形式上之真正
    。(二)被告提出公證書及其所公證兩造93年12月17日讓渡書之
    真正。(三)被告於94年4 月25日以本院94年度執全助字第299
    號對原告於台北縣淡水鎮○○路倉庫之服飾為假扣押，共查
    封系爭服飾3,697 件，由被告保管，被告嗣撤回上開假扣押
    執行，拒不返還系爭服飾，本院於95年7 月26日至被告保管
    系爭服飾之台北市○○街25號3 樓勘驗，兩造對於系爭服飾
    3,697 件並未滅失之事實不爭執。(四)系爭服飾於查封時每件
    以950元計算價值應屬適當，為兩造所不爭執。本件爭點：
    (一)原告主張依據民法第767 條被告應返還原先扣押之系爭服
    飾，並依民事訴訟法第531 條賠償假扣押撤銷的損害賠償及
    民法184 條賠償啟封後未返還之損害共1,200,000 元。被告
    主張依據讓渡書有占有系爭衣服的權利，並主張有所有權，
    原告並無損害賠償之問題。(二)被告主張原告未於其通知之20
    日內行使權利，故不得再主張假扣押撤銷之損害賠償。原告
    主張縱使逾期仍可主張權利。(三)被告主張若本件不採被告前
    2 點主張，則根據讓渡書1,950,000 元貨款債權抵銷假扣押
    撤銷之損害賠償金額。原告主張被告無讓渡書之債權，抵銷
    不合法。
四、本院得心證之理由：
  (一)原告主張系爭服飾係其所有，前遭被告聲請假扣押至台北縣
    淡水鎮○○路倉庫查封，由法院交予被告保管，被告嗣撤回
    上開假扣押執行，自應返還予原告，原告向被告請求取回，
    被告竟拒絕交還，原告否認積欠被告貨款，至於票款之原因
    事實應由被告舉證，又該服飾至今已成為過季商品，市價一
    落千丈，造成原告損失，爰依所有物返還請求權請求被告返
    還系爭服飾，並依民事訴訟法第531 條第1 項及民法第184
    條規定，請求被告應賠償1,200,000 元等語。被告辯稱兩造
    前於93年12月17日作有讓渡書，並經公證，原告已承認積欠
    被告如讓渡書內容之1,950,000 元貨款，並將系爭服飾頂讓
    被告抵債，被告已取得系爭衣服之所有權，故原告不能主張
    返還，亦無損害賠償可言等語。經查，兩造於93年12月17日
    作成讓渡書並經公證，依讓渡書之內容所載：「丙○○因欠
    戊○○先生貨款共計新台幣壹佰玖拾伍萬元整，除開出商用
    本票及即期支票外... 如丙○○支票到期日未能兌現... 連
    同姬合玄服飾有限公司所屬之直營店店面（包括所有服飾貨
    品、生財用具、應收帳款及該店面房屋之租金及租屋之押租
    保證金）一併無償頂讓之。」其下並記載「媚吉斯板橋店」
    、「姬合玄民生東路店」與「姬合玄淡水倉庫」等語，讓渡
    方係由「姬合玄服飾有限公司、媚吉斯服飾店代表人丙○○
    」簽署，受讓方為被告，公證書之請求人亦為原告及媚吉斯
    服飾店，有兩造不爭執之公證書及內附之讓渡書在卷可稽，
    是依該讓渡書，應認兩造就位於台北縣淡水鎮○○路倉庫之
    系爭服飾業已達成附停止條件之讓與合意。又查，原告簽發
    之面額700,000 元及200,000 元支票各1 張，350,000 元3
    張，合計1,950,000 元之支票於94年3 月2 日經提示均因存
    款不足而遭退票，有被告於台灣台北地方法院94年度裁全字
    第1874號聲請假扣押裁定提出之支票及退票理由單在卷可稽
    ，足認兩造前揭停止條件業已成就，讓與合意已經生效。至
    於原告否認積欠被告貨款1,950,000 元，並主張票款之原因
    事實應由被告舉證云云，惟查原告積欠被告貨款1,950,000
    元，業已載明於兩造不否認之讓渡書中，應認屬真實，原告
    並未舉證證明該記載有其他不可信之理由或其已清償該1,95
    0,000 元債務，自無從認其單純否認貨款債務之主張為可採
    ，又原告既對於前揭支票形式之真正不爭執，則基於票據之
    無因性，有關票款之原因事實自應由發票人即原告負舉證責
    任，原告所舉最高法院88年度台簡上字第55號判決意旨係於
    當事人兩造均主張本票之原因事實為消費借貸，始改由執票
    人負消費借貸關係之舉證責任，與本件之情形不同，其主張
    亦無可採。再查，被告於94年4 月25日以本院94年度執全助
    字第299 號假扣押執行案件對系爭服飾取得占有，雖係本院
    交予被告保管，而非原告所交付，惟類推適用民法第761 條
    第1 項有關簡易交付之規定，本不論受讓人占有動產之原因
    ，應認被告於兩造間讓與合意生效及取得系爭服飾占有後，
    系爭服飾之所有權業已移轉予被告。否則，若忽視被告占有
    之事實而命其返還原告，待日後被告再行對原告請求交付，
    實多生勞費。是以，原告請求被告返還系爭服飾，應認並無
    理由。又被告既取得系爭服飾之所有權，已無返還原告之義
    務，原告依民事訴訟法第531 條第1 項及民法第184 條侵權
    行為之規定，請求被告賠償未返還系爭服飾之損害，應認亦
    無理由，應予駁回。
  (二)依前所述，原告既不得請求返還系爭服飾，亦不得請求損害
    賠償，則其餘被告主張之2 爭點亦無斟酌必要，附此敘明。
  (三)綜上，原告依所有物返還請求權、民事訴訟法第531 條及侵
    權行為之法律關係請求被告返還系爭服飾、賠償1,200,000
    元及給付法定遲延利息，並無理由，應予駁回。原告假執行
    之聲請，因其訴業已駁回，亦失所附麗，應併予駁回。
五、本件判決基礎已臻明確，兩造其餘攻防方法及訴訟資料，經
    本院審酌後，核與判決不生影響，無逐一論駁之必要，併此
    敘明。
六、據上論結，本件原告之訴為無理由，依民事訴訟法第78條，
    判決如主文。
中    華    民    國    95    年    9     月    29    日
                  民事第一庭  法  官  高愈杰
以上正本證明與原本無異。
如對本判決上訴須於判決送達後20日內向本院提出上訴狀。
中    華    民    國    95    年    10    月     4    日
                              書記官  高楚安


司法院資訊處製作；財團法人民間司法改革基金會備份。
